臺灣高等法院臺中分院刑事判決　　　 100年度上訴字第1841號
上　訴　人
即　被　告　黃偉山
上列上訴人因違反毒品危害防制條例案件，不服臺灣彰化地方法
院100年度訴字第858號，中華民國100年7月15日第一審判決（起
訴案號：臺灣彰化地方法院檢察署100年度撤緩毒偵字第38號）
，提起上訴，本院判決如下：
    主  文
上訴駁回。
    理  由
一、依刑事訴訟法第350條、第361條、第362條、第367條規定，
    不服地方法院之第一審判決而上訴者，須提出上訴書狀，並
    應敘述具體理由，為上訴必備之程式；其所提出之書狀未敘
    述上訴理由，或僅曾以言詞陳述上訴理由者，均應於上訴期
    間屆滿後二十日內補提理由書於第一審法院。第一審法院經
    形式審查，認逾期未補提上訴理由者，應定期間先命補正；
    逾期未補正者，為上訴不合法律上之程式，應以裁定駁回。
    倘已提出上訴理由，但所提非屬具體理由者，則由第二審法
    院以上訴不合法律上之程式，判決駁回。而所謂具體理由，
    必係依據卷內既有訴訟資料或提出新事證，指摘或表明第一
    審判決有何採證認事、用法或量刑等足以影響判決本旨之不
    當或違法，而構成應予撤銷之具體事由，始克當之（例如：
    依憑證據法則具體指出所採證據何以不具證據能力，或依憑
    卷證資料，明確指出所為證據證明力之判斷如何違背經驗、
    論理法則）；倘僅泛言原判決認定事實錯誤、違背法令、量
    刑失之過重或輕縱，而未依上揭意旨指出具體事由，或形式
    上雖已指出具體事由，然該事由縱使屬實，亦不足以認為原
    判決有何不當或違法者（例如：對不具有調查必要性之證據
    ，法院未依聲請調查亦未說明理由，或援用證據不當，但除
    去該證據仍應為同一事實之認定），皆難謂係具體理由，俾
    與第二審上訴制度旨在請求第二審法院撤銷、變更第一審不
    當或違法之判決，以實現個案救濟之立法目的相契合，並節
    制濫行上訴（最高法院97年度臺上字第892號判決意旨可資
    參照）。又理由是否具體，則屬第二審法院審查之範圍，不
    在命補正之列，亦即上訴書狀已記載理由，並有具體之敘述
    時，其上訴既屬合法，第二審法院固應就其理由之是否可取
    ，為實體之審理及判斷；如認其上訴書狀雖記載理由，但並
    未具體敘述時，則無須再命補正，可逕認其上訴不合法，以
    判決駁回之（此有最高法院97年度臺上字第1281號判決意旨
    可參）。
二、本件上訴人即被告（下稱被告）黃偉山上訴理由略以：原判
    決認被告不知悔改，於民國（下同）98年7月27日施用一級
    毒品，惟查被告固於上開時間施用毒品，亦深感後悔，而悔
    不當初，更痛下決心徹底戒掉施用毒品之惡習，而至醫院接
    受美沙冬治療，是被告確實已有悔意，已積極治療中，痛下
    決心根治毒癮。又被告之母已年邁，需被告照顧，被告本身
    有殘障（又器質性精神病，又一眼失明），現靠臨時工及回
    收工作養活母親，情境顯屬可憫，是原判決未斟酌上情逕科
    以有期徒刑8個月，顯然過重，其判決顯有不當，懇請念及
    被告已有悔意，現已積極徹底治療根絕毒癮，體恤被告之處
    境，撤銷原判決，從輕量處云云。
三、經查，原審以海洛因屬毒品危害防制條例第2條第2項第1款
    所指之第一級毒品，不得非法施用。核被告黃偉山所為，係
    犯毒品危害防制條例第10條第1項施用第一級毒品罪。被告
    持有第一級毒品海洛因進而施用，其持有之低度行為應為施
    用之高度行為所吸收，不另論持有毒品之罪。查被告於88年
    間，因施用毒品案件，經原審法院裁定送觀察、勒戒後，認
    有繼續施用毒品之傾向，經原審法院裁定令入戒治處所施以
    強制戒治，嗣因成效評估良好，經原審法院裁定停止戒治所
    餘期間交付保護管束，於89年4月1日停止戒治交付保護管束
    出監，於89年7月20日因保護管束期滿，未經撤銷視為執行
    完畢，並經臺灣彰化地方法院檢察署檢察官於89年7月20日
    以89年度戒毒偵字第815、816號為不起訴處分確定；又於上
    開強制戒治完畢釋放後5年內之89年間，因施用毒品案件，
    經原審法院以89年度訴字第1145號判決判處有期徒刑8月確
    定之事實，有臺灣高等法院被告前案紀錄表1份附卷可參，
    詎其仍不知悔改，經觀察、勒戒執行完畢釋放後之5年內，
    復犯施用毒品之犯行，揆諸前揭說明，即非屬毒品危害防制
    條例第20條第3項所規定之「五年後再犯」之情形，且因前
    已於「五年內再犯」，本案即應依毒品危害防制條例第10條
    第1項之規定處罰，要無不合。又被告曾於94年間，復因施
    用毒品等案件，經原審法院以94年度訴字第1221號判決判處
    有期徒刑7月（第1案）；於95年間，因施用毒品案件，經原
    審法院以95年度訴字第2239號判決判處有期徒刑1年確定（
    第2案），上開2案接續執行，於96年2月16日假釋出監付保
    護管束，於96年5月24日假釋期滿未經撤銷視為執行完畢。
    再因施用毒品案件，經原審法院以97年度訴字第755號判決
    判處有期徒刑10月確定，甫於98年4月20日執行完畢等情，
    有臺灣高等法院被告前案紀錄表1份存卷可考，其於徒刑執
    行完畢後，5年內故意再犯本案有期徒刑以上之罪，應依刑
    法第47條第1項之規定，論以累犯，並加重其刑。原審爰審
    酌被告因施用毒品案件，經觀察、勒戒及強制戒治執行完畢
    釋放後，仍未能徹底戒絕毒品，復犯本案施用第一級毒品之
    罪，難認有戒毒悔改之意，惟念其施用毒品乃自戕一己之身
    體健康，尚未對他人造成危害，及其犯罪動機、方法、手段
    、所生危害，暨犯後坦承犯行，到庭態度尚稱良好等一切情
    狀，爰量處有期徒刑8月，以示懲戒，原審判決依毒品危害
    防制條例第10條第1項之法定刑度內，妥為斟酌，並說明其
    審酌之根據及理由，尚無違反經驗法則、論理法則、比例原
    則、公平原則，或有何其他違法情事。本院從形式上觀察，
    認原審法院已就刑法第57條揭示之各種量刑條件妥為斟酌，
    符合「罪當其罰」之原則，並無濫用量刑權限之違法或失當
    之處。
四、綜上所述，被告之上訴意旨並未依卷內既有訴訟資料或提出
    新事證，具體指摘原審判決有何採證認事、用法或量刑等足
    以影響判決本旨之不當或違法，而構成應予撤銷之具體事由
    ，本院審酌上情，認原審判決依各當事人之供述，並斟酌全
    辯論意旨及調查證據之結果，於判決內已具體說明論科及量
    刑之理由，及其憑以認定之證據，客觀上並無何違法或不當
    之處，揆諸上開最高法院判決意旨及依「程序優先於實體」
    之刑事訴訟法原則，其上訴自屬違背法律上之程式，爰不經
    言詞辯論，駁回其上訴。
據上論斷，應依刑事訴訟法第367條前段、第372條，判決如主文
。
中    華    民    國   100    年    9     月    15    日
          刑事第十庭      審判長法  官  江  錫  麟
                                法  官  周  瑞  芬
                                法  官  陳      葳
以上正本證明與原本無異。
如不服本判決應於收受送達後10日內向本院提出上訴書狀，其未
敘述上訴之理由者，並得於提起上訴後10日內向本院補提理由書
（均須按他造當事人之人數附繕本）「切勿逕送上級法院」。
                                書記官  王  朔  姿
中    華    民    國   100    年    9     月    15    日